【裁判字號】    90,簡上,28
【裁判日期】    900426
【裁判案由】    給付票款
【裁判全文】
臺灣彰化地方法院民事判決  九十年度簡上字第二十八號
    上  訴  人  乙○○
    被上訴人    甲○○○
右當事人間請求給付票款事件，上訴人對於中華民國八十九年九月十三日本院員林簡
易庭八十九年度員簡字第九一號第一審判決提起上訴，本院判決如左：
    主  文
上訴駁回。
第二審訴訟費用由上訴人負擔。
    事  實
甲、上訴人方面：未於言詞辯論期日到場，據其提出之書狀及準備程序時所為之聲明
    及陳述如左：
一、聲明：（一）原判決廢棄。（二）被上訴人在第一審之訴及假執行之聲明均駁回
    。
二、陳述：除與原審判決書所載者相同茲予引用外，補稱：原審判決上訴人敗訴，其
    理由為「然查：：依被告即上訴人提出之土地登記簿謄本所載，被告所稱前揭土
    地係為原告設定最高限額新台幣（下同）一百二十四萬元之抵押權，有該土地登
    記謄本可按，是兩造間之債權債務金額仍以實際發生者為準，僅該抵押權之擔保
    範圍以一百二十四萬元為最高限額，難以設定該最高限額一百二十四萬元抵押權
    而認定被告就系爭支票之債務已經清償：：」等，原審法院認定用法錯誤，變成
    黑紅不瞭解，而且該土地登記簿謄本所登記，第一次設定抵押年月日及第二次設
    定年月日有重大出入，該第一次辦理設定年月日及第二次辦理設定借款金額八十
    萬元，設定一百萬元，第二次設定為借款一百萬元，設定抵押金額為一百二十四
    萬元，因第二次設定年月日與事實不符，而且上訴人所簽發民國八十七年十一月
    三十日之世華商業銀行員林分行（下稱世華銀行），票號0000000號，面
    額九萬一千八百五十元及同銀行票號0000000號，面額十六萬元，兌現日
    期八十八年三月三十日等與被上訴人所指稱簽發支付借貸利息九萬一千八百五十
    元，兌現日期為八十七年十一月三十日對該設定抵押第二次設定之正當年月日及
    結清等，原審法院不察未詳加調查真相，變成黑紅不分主張，認定草率判決，令
    人不甘服，為此提起上訴。
三、證據：援用原審之立證方法外，並聲請傳訊證人丙○○。
乙、被上訴人方面：
一、聲明：如主文。
二、陳述：除與原審判決書所載者相同茲予引用外，補稱：上訴人向伊借一百萬元之
    利息，是上訴人請證人丁○○拿給伊，而非計算在本金內再設定抵押權；二次設
    定抵押權均係上訴人同意，並無虛假。況兩造間固有抵押債權債務，然本件給付
    票款事件，其中十六萬元票據與該抵押債務無涉，係一般借款，上訴人於八十八
    年二月二十五日向被上訴人借款十六萬元，被上訴人自華南銀行本人之帳戶（帳
    號000000000000號）中提領十五萬元，加上家中現金一萬元，如數
    借予上訴人，上訴人乃簽發八十八年三月三十日票據乙紙，面額十六萬元，交給
    被上訴人收執，詎到期欲提示時上訴人又藉口拖延，央求被上訴人暫勿提示，予
    以寬限，嗣即遍尋不著，才於八十八年十一月十六日提示後退票，上訴人認此十
    六萬元係前開抵押借款之利息，實有誤會。又另紙面額九萬一千八百五十元票據
    ，係到期日（發票日）八十七年九月二十日面額八萬八千二百元退票後，上訴人
    為取回退票，再簽發到期日（發票日）八十七年十一月三十日，面額九萬一千八
    百五十元票據乙紙交予被上訴人，然亦遭退票，而八萬八千二百元票據係為支付
    兩造間抵押借款之利息，亦為上訴人所是認。
三、證據：援用原審之立證方法外，並聲請傳訊證人丁○○。
    理  由
一、本件上訴人經合法通知後，未於言詞辯論期日到場，核無民事訴訟法第三百八十
    六條所列各款之情形，爰依被上訴人之聲請，由其一造辯論而為判決。
二、被上訴人於原審主張上訴人為支付抵押借款利息，於八十七年十一月三十日簽發
    付款人世華銀行，票號0000000號，面額九萬一千八百五十元之支票一紙
    交付被上訴人。又於八十八年二月二十五日向被上訴人借款十六萬元，而於八十
    八年三月三十日簽發付款人世華銀行，票號0000000號，面額十六萬元之
    支票一紙交付被上訴人，詎經分別於八十七年十一月三十日、八十八年十一月十
    六日提示均未獲付款，且屢經催討追索亦無效果；又上訴人向伊借一百萬元之利
    息，是上訴人請證人丁○○拿給伊，而非計算在本金內再設定抵押權；二次設定
    抵押權均係上訴人同意，並無虛假，況其中十六萬元之支票係另一借貸，與設定
    抵押之債權無關等語。上訴人則以上訴人本向被上訴人借款八十萬元，而以坐落
    彰化縣員林鎮○○段二三一地號土地設定一百萬元之抵押權，系爭二紙支票均係
    為給付被上訴人利息而簽發，嗣因週轉不靈，乃與原告結算後，計一百萬元，再
    將所欠本金、利息另行設定一百二十四萬元之抵押權，是系爭二紙支票之債權業
    已不存在；雖有設定二次抵押，然第二次之設定日期有誤，此由二次設定抵押之
    年月日觀之甚明等語資為辯解。
三、按當事人主張有利於己之事實者，就其事實有舉證責任，民事訴訟法第二百七十
    七條本文規定甚明。經查，本件被上訴人主張之前揭事實，業據其提出系爭支票
    及退票理由單各二紙、華南商業銀行員林分行活期儲蓄存款存摺、代收票據紀錄
    簿、票據代收摺、他項權利證明書、抵押權設定契約書等件附於原審為證，並經
    證人陳美蘭於原審證述：伊於八十八年二月二十五日到被上訴人家中時，有看到
    被上訴人拿十六萬元給上訴人，伊本來也是要向被上訴人借錢，但被上訴人說她
    剛從存摺領十五萬元，再從抽屜拿一萬元給上訴人，所以無法借伊等語明確，況
    上訴人亦自認系爭支票係其簽發而退票等情。惟上訴人辯稱：其雖曾向被上訴人
    借貸八十萬元並設定抵押，然經結算後加計利息並予併入本金為一百萬元，已另
    行設定一百二十四萬元之抵押權，系爭二紙支票之債權業已不存在，被上訴人應
    將系爭支票交還上訴人等語。然查：（一）上訴人雖主張系爭支票之金額已加計
    於本金八十萬元，總計借款一百萬元，而設定最高限額一百二十四萬元，並提出
    土地登記簿謄本為證。惟上訴人主張其所簽發系爭二紙支票交予被上訴人充作利
    息，其面額分別為九萬一千八百五十元、十六萬元，總計金額為二十五萬一千八
    百五十元，如加計本金八十萬元，總計為一百零五萬一千八百五十元，已非如上
    訴人所主張利息二十萬元，加上本金八十萬元，計一百萬元。況所謂最高限額抵
    押權，係就將來應發生之債權設定之抵押權，其債權額在結算前並不確定，實際
    發生之債權額不及最高額時，應以其實際發生之債權額為準之抵押權（最高法院
    六十二年度台上字第七七六號判決參照），故不能以已設定最高限額為一百二十
    四萬元，即為認定兩造間已將系爭支票金額併入本金，結算為一百萬元而為清償
    。（二）證人丁○○於原審及本院均證稱：伊介紹上訴人向被上訴人借錢，有看
    到借八十萬元，至於後來有無再借即不知道，九萬多元是利息錢，上訴人簽發支
    票請伊拿給被上訴人，伊也交給被上訴人，但有無跳票並不知情，上訴人有無清
    償借款也不清楚等語明確。（三）證人丙○○於原審及本院均證稱：被上訴人有
    委託伊辦理抵押權設定，當場有簽支票，借多少錢並不知情，第一次在八十七年
    二月十八日設定抵押，隔了二、三個月的八十七年四月二十九日再為價值變更，
    第一次是設定六個月，至於為何會隔二、三個月再來設定，伊並不清楚，但二次
    設定兩造都有簽名；關於借貸之事是兩造自行約定，再到伊事務所設定，雖有幫
    兩造計算，但都是兩造自定基準，第二次權利變更也是兩造一起來設定，但錢不
    是在伊之處所繳交，至於有無將利息加入本金伊並不清楚，惟於第二次設定後，
    上訴人有簽發一張一百萬元的本票要伊拿給被上訴人，伊也有將該紙本票交給被
    上訴人等語無訛。（四）綜上所述，上訴人並無法舉證證明系爭支票確係全為支
    付其向被上訴人借得八十萬元之利息，並已併入本金為一百萬元後，再設定一百
    二十四萬元之最高限額抵押權等情事，且縱令有設定最高限額抵押權，其債務亦
    不因而清償。況其所聲請傳訊之證人丁○○、丙○○於原審及本院所為之證述，
    亦均無法為有利於上訴人之認定，即均無法證明系爭支票之債務業已因清償而消
    滅。另上訴人亦自認系爭支票係其簽發，且未兌現等語無訛，是上訴人所辯應無
    可採，被上訴人之主張堪信為真實。
四、按在票據上簽名者，依票上所載文義負責；發票人應照支票文義擔保支票之支付
    ；又執票人向支票債務人行使追索權時，得請求自為付款提示日起之利息，如無
    約定利率者，依年利六釐計算之利息，票據法第五條、第一百二十六條、第一百
    三十三條分別定有明文。從而，被上訴人本於票據關係訴請上訴人給付系爭票款
    二十五萬一千八百五十元及其法定遲延利息，即屬正尚當，自應准許。原審為上
    訴人敗訴之判決，核無不合，上訴人未明確指出原判決有何錯誤，空言指摘原判
    決不當，求予廢棄改判，難認上訴為有理由，應予駁回其上訴。
五、本件事證已臻明確，兩造其餘攻擊防禦方法及舉證，與判決結困果不生影響，爰
    不一一審究，附此敘明。
六、據上論結，本件上訴為無理由，依民事訴訟法第四百三十六條之一第三項、第四
    百四十九條第一項、第三百八十五條第一項前段、第七十八條，判決如主文。
中      華      民      國    九十      年      四      月    二十六    日
                                            民事第一庭
                                            審判長法官
                                            法      官
                                            法      官
右為正本係照原本作成
不得上訴。
中      華      民      國    九十      年      三      月     十二     日
~B法院書記官  陳蒼林


司法院資訊處製作；財團法人民間司法改革基金會備份。
